【裁判字號】    91,易,3870
【裁判日期】    920214
【裁判案由】    詐欺
【裁判全文】
臺灣高雄地方法院刑事判決                        九十一年度易字第三八七號
    公  訴  人  臺灣高雄地方法院檢察署檢察官
    被      告  乙○○  女  二.
    被      告  丙○○  男  二.
右列被告因詐欺案件，經檢察官提起公訴（八十九年度偵字第二二八一五號），本院
判決如左：
    主  文
乙○○幫助意圖為自己不法之所有，以詐術使人將本人之物交付，處有期徒刑參月，
如易科罰金，均以參佰元折算壹日。
丙○○幫助意圖為自己不法之所有，以詐術使人將本人之物交付，處有期徒刑肆月，
如易科罰金，均以參佰元折算壹日。
      事  實
一、乙○○、丙○○因經濟拮据，竟貪圖小利，明知真實姓名年籍不詳之人出對價以
    取得他人帳戶使用行徑，常與行財產犯罪事實之需要密切相關，竟各自基於幫助
    由不詳姓名年籍之數人所組之集團，即從事俗稱刮刮樂之詐財集團實施詐欺犯罪
    之犯意，丙○○於民國九十年十月間某日，在不詳地點，以新臺幣（下同）五千
    元之代價，提供其在高雄縣林園三庄郵局所申設帳號：0000000號帳戶之
    存摺、金融卡及印章予該集團成員即姓名年籍不詳綽號「阿發」之成年男子，並
    告知金融卡密碼，而乙○○亦於九十年十月間某日，在位於高雄市○○○路住處
    樓下，以七千元之代價，提供其在高雄籬仔內郵局（高雄第三十九支局）所申設
    帳號：０七七０六五∣一號之存摺、金融卡及印章予該集團成員即姓名年籍不詳
    綽號「豆豆」之成年女子，並告知金融卡密碼，以供該集團向不特定民眾詐財匯
    款及提款之用。而該集團係以「鉅盛科技股份有限公司」之名義寄發刮刮樂廣告
    單予不特定人對，並佯讓收信者刮中中號碼，待中人以電話向廣告單上所
    假列之律師、會計師及其他中者求證，不疑有詐後，乃陷於錯誤而依偽裝會計
    師之集團成員指示匯入稅金，以便領取中獎金額。迨於九十年十二月間某日，甲○○在其台北縣三重市○○○路一０一巷特六之二號四樓住處收到該集團所寄發
    之廣告單，誤以為刮中五十萬元之獎項，俟甲○○以電話向「劉文祥」專員聯繫
    後，並由偽裝成「楊惠君」會計師之集團成員告知須繳交中獎金額百分之十五之
    贈與稅金，並以謊稱須繳交會員費等詐術，致甲○○陷於錯誤，依該集團成員之
    指示，先於九十年十二月十九日匯入丙○○之前開郵局帳戶七萬五千二百元，又
    於翌（二十）日分別匯入乙○○之上開郵局帳戶二十一萬及七萬元，共計匯入三
    十五萬五千二百元。嗣因甲○○於繳交上開金錢後，仍無法領得中金額，始知
    受騙。
二、案經甲○○訴由臺灣臺北地方法院檢察署檢察官呈請移轉臺灣高雄地方法院檢察
    署檢察官偵查起訴。
    理  由
一、被告二人確有於右揭時、地，分別將其所有上開帳戶存摺、金融卡及印章交予真
    實姓名年籍不詳之人使用並收取對價，且明知上開帳戶可能被用於行財產犯罪等
    事實，業據被告二人於警、偵訊及本院審理時分別供承不諱。而綽號「阿發」、
    「豆豆」等人以該帳戶作為詐欺取財工具，利用告訴人甲○○貪圖刮中獎金，向
    甲○○佯稱須先繳納稅金及入會費，致甲○○陷於錯誤，信以為真，依指示將共
    計三十五萬五千二百元之款項匯入被告二人上開銀行帳戶等情，亦據告訴人甲○○於偵訊及本院調查時指訴甚詳，並有郵政匯款執據三紙、郵政儲金匯業局九十
    一年七月十七日出具之管九一字第五０六０三００一一號函及所附乙○○帳戶存
    提款明細表、鳳山郵局九十一年七月三十日出具之營九一字第五０六一０六００
    二號函及所附丙○○帳戶歷史交易清單各一紙在卷可稽，復參以金融存款帳戶，
    事關存戶個人財產權益之保障，除非本人或與本人親密關係者，難認有何理由可
    自由流通使用該存摺、金融卡，一般人均有妥為保管以防阻他人任意使用之認識
    ，縱使特殊情況偶有交付他人使用之需，亦必然深入瞭解用途後再行提供以使用
    ，方符常情；且該等專有物品若落入不明人士手中，極易被利用為與財產有關之
    犯罪工具，此為吾人依一般生活認知所易於體察之常識，而若有犯罪意圖者，非
    有正當理由，竟願出對價徵求他人提供帳戶，客觀上可預見其目的，係供為某筆
    資金之存入，後再行領出之用，且該筆資金之存入及提領過程係有意隱瞞其流程
    及行為人身份曝光之用意，一般人本於一般認知能力均甚易於意會，本件被告二
    人主動接觸有犯罪意圖者，並出售帳戶供渠等使用，復對該他人真實身份來歷毫
    無所悉，顯有幫助詐財之認識。
二、再者，依告訴人甲○○之指訴：伊未曾於被詐欺過程中，曾與被告二人聯繫、見
    面或其他接觸等情，是僅能證明實際對告訴人行詐騙財物事實者，係綽號「豆豆
    」、「阿發」或其餘集團成員，衡酌詐欺行為中之「受交付詐欺款」，固屬整個
    詐欺行為之一重要環節，然客觀上受交付方法多端，倘由本人親自出面與被詐欺
    者行金錢交接，尚可稱之已涉詐欺構成要件行為分擔，然若受詐欺者係以透過電
    匯之間接方式付出款項，於另端收受者，客觀上實係向該郵匯業者直接受取財物
    之交付，其方式客觀上與直接受付自被詐欺者本人親手之交付，尚屬有別，蓋基
    於電匯業務之快速、便捷安全特性，後者（即電匯）付出財物方式，於被詐欺者
    交付財物予電匯流通業者之時，形同詐欺者已然透過電匯業者取得財物之受交付
    （換言之，當被害人將財物交付郵局時，應認已行詐欺犯罪構成要件行為中『交
    付』概念），是其後另端之提供帳戶存入匯款，性質上已是詐欺取財構成要件以
    外之協助行為，若僅單純提供帳戶協助，以使詐欺者順遂取得款項，尚難遽認即
    係本於共同犯意聯絡與該等集團成員之不詳人士，分擔任何向被害人非法詐財之
    行為，應認僅止於幫助之犯意而為詐欺構成要件以外之行為。綜上所述，本件被
    告二人本於幫助意思而為詐欺構成要件（施詐術、使人交付財物）以外之行為，
    幫助詐欺行為之犯罪事證已明，被告二人犯行自堪認定。
三、核被告乙○○、丙○○所為，分別係犯刑法第三百三十九條第一項詐欺取財罪之
    幫助犯，被告二人實施詐欺構成要件以外之行為，係幫助犯，爰依刑法第三十條
    第二項規定減輕其刑。審酌被告二人因一時經濟拮据，貪圖小利，竟提供詐欺犯
    者方便行騙財物，造成告訴人鉅額之損失，且使實際行使詐欺犯行者逍遙法外，
    行為殊屬非是，惟其犯後已思悔悟，本件獲利微薄及其犯罪動機等一切情狀，各
    量處如主文所示之刑，並均諭知易科罰金之折算標準。
據上論斷，應依刑事訴訟法第二百九十九條第一項前段，刑法第三十條第二項、第三
百三十九條第一項、刑法第四十一條第一項前段，罰金罰鍰提高標準條例第一條前段
、第二條，判決如主文。
本案經檢察官郭麗娟到庭執行職務。
中      華      民      國     九十二     年     二     月     十四     日
                                    臺灣高雄地方法院刑事第六庭
                                        審判長 法  官     李政庭
                                               法  官     周玉群
                                               法  官     邱泰錄
右正本證明與原本無異。
如不服本判決，應於判決送達後十日內，向本院提出上訴狀。
                                               書記官     林慧君
中    華    民    國      九十二      年      二      月      十四      日
附錄論罪科刑法條：
刑法第三百三十九條第一項：
意圖為自己或第三人不法之所有，以詐術使人將本人或第三人之物交付者，處五年以
下有期徒刑、拘役或科或併科一千元以下罰金。


司法院資訊處製作；財團法人民間司法改革基金會備份。
